臺灣臺中地方法院刑事判決　　　　　　　94年度訴字第2748號
公　訴　人　臺灣臺中地方法院檢察署檢察官
被　　　告　丙○○
選任辯護人　蘇慶良律師
上列被告因偽造有價證券等案件，經檢察官提起公訴（94年度偵
續字第226號），本院判決如下：
    主    文
丙○○意圖供行使之用，而偽造有價證券，處有期徒刑參年肆月
。偽刻之「丁○○」印章壹枚及偽造之發票人「丁○○」、發票
日民國九十年六月十二日、票據號碼ＡＡ0000000號、帳
號000000000號、面額新臺幣壹拾萬元、付款人華僑銀
行台中分行之支票壹紙，均沒收。
    犯罪事實
一、丙○○與丁○○原係夫妻，於民國90年3月2日協議離婚，惟
    仍繼續在台中市○○區○○路三段159之74號2樓之3同住，
    嗣因丙○○個人信用資力不佳，乃起意簽發丁○○名義支票
    以支付貨款，竟意圖為自己不法之所有，先於90年4月間至
    同年5月中旬某日，在上開同居處所，竊取丁○○所有付款
    人為華僑銀行台中分行、帳號000000000，票據號碼AA00000
    00號之空白支票1張。又意圖供行使之用，於不詳時地，委
    託不知情之不詳姓名之人偽刻「丁○○」之印章1枚，復未
    經丁○○同意，擅自在上開空白支票上填載發票日為90年6
    月12日，面額新台幣（下同）10萬元，並蓋用上開偽刻之印
    章，偽造完成上開支票之發票行為。再於90年4月底至5月中
    旬某日，在上開同居處所，將偽造完成之上開支票交付予甲○○，藉此支付向甲○○所屬之首府鋼鐵有限公司購買鋼筋
    之訂金。迄至上開支票經甲○○屆期提示付款，竟因發票人
    印章不符而遭退票，丁○○經甲○○告知後始得悉上情。
二、案經丁○○訴請臺灣臺中地方法院檢察署檢察官偵查起訴。
　　理    由
一、訊據被告丙○○矢口否認有何竊盜、偽造支票等犯行，辯稱
　　：「伊簽發交付系爭支票予甲○○時，丁○○亦在場，並經
    其同意，絕無竊取支票、偽刻印章及偽造支票之情事」云云
    。經查：上開犯罪事實業據證人即告訴人丁○○於本院審理
    時證述纂詳，並有離婚協議書、戶籍謄本、系爭支票、退票
    理由單（均影本）及支票存根聯(原本)各在卷為憑，而被告
    與告訴人曾為夫妻，被告自87年底起即開始借用告訴人之支
    票，告訴人平時將空白支票簿置放在房間梳妝台抽屜內，但
    支票印章則由告訴人自行保管，被告需用支票時，會先告知
    告訴人票面金額及由告訴人在空白支票蓋章後，再交由被告
    簽發交付他人供週轉使用等情，已為告訴人及被告所不爭執
    ，則告訴人同意被告簽發其名義之支票使用，顯然係採「逐
    張同意」方式，並非概括授權被告簽發支票甚明 (否則告訴
    人直接將支票印章交付被告保管使用即可，何必自行保管？
    ) ，故被告簽發交付系爭支票予證人甲○○時，告訴人是否
    曾經同意或在場不為反對之表示，乃被告是否構成犯罪之爭
    執所在。被告雖以上情辯解，然為告訴人所否認，而收受系
    爭支票之證人甲○○在檢察官偵訊時，先於91年11月18日證
    稱：「系爭支票係丙○○當著丁○○之面所簽發」等語 (未
    具結，參見91年度偵字第19801號卷第32頁)；次於91年12月
    20日證稱：「丁○○當時在場，是丙○○到裡面的房間拿出
    一顆印章當伊的面蓋的，並不是蓋好後才交給伊。當時伊不
    知道丁○○是他太太，直到銀行提示，丁○○才說那張支票
    是被丙○○偷開的」等語 (未具結，參見同上偵卷第43頁)
    ；又於94年7月7日具結後改稱：「丙○○說他請他太太去房
    間拿印章出來，伊去時丙○○在客廳開支票給伊，他太太在
    在房間裡，沒有當面看到。伊印象中丙○○請丁○○去拿印
    章，丁○○有拿印章給丙○○，丁○○應該不知道丙○○要
    用來蓋什麼，開票及用印時丁○○沒有在場。事後丁○○來
    跟伊說她不知道開票的事」等語 (參見94年度偵續字第226
    號卷第10頁)，足見被告簽發交付系爭支票予證人甲○○時
    ，告訴人當時究竟有無在場及表示同意，證人甲○○之印象
    顯然已相當模糊，且證詞前後反覆不一，證詞之可信性已有
    可疑；況證人甲○○於94年11月18日在本院審理時亦具結後
    證稱：「到被告家中拿支票當天，被告太太 (即告訴人)是
    否在家，伊不確定；時間經過太久，當時實際情形如何已記
    不起來」等語(參見本院卷該日審判筆錄第11頁)，益見證人
    甲○○除於91年11月18日在檢察官偵訊時證稱告訴人當時在
    場外，其餘3次到庭作證之證言均無法確認告訴人於被告簽
    發系爭支票時究竟有無在場之人在房間裡，但證人甲○○實
    事實 (另2次檢察官偵訊時之證言僅能說明係被告表示告訴
    際上並未看到告訴人確實在家)，而證人甲○○於91年11月1
    8日及91年12月20日在檢察官偵訊時均未依法具結，參酌刑
    事訴訟法158條之3規定，其於上揭2次在檢察官偵訊時之證
    言即不具證據能力，本院自不得採為證據使用，從而依據證
    人甲○○於94年7月7日在檢察官偵訊之證言及94年11月18日
    在本院審理之證言，已無法據為有利於被告之認定。再系爭
    支票之退票理由為「印章不符」，而被告固否認有盜刻印章
    之情事，然系爭支票之發票人「丁○○」印文，已為告訴人
    否認為其所有，且告訴人若同意被告使用其名義之系爭支票
    ，告訴人在系爭支票「發票人」欄蓋章時，該支票印章既已
    使用多年，告訴人應無錯拿印章之可能，故告訴人若未同意
    被告簽發系爭支票，亦未交付印章，被告欲完成系爭支票之
    發票行為，必須盜刻發票人「丁○○」印章後蓋用，乃為當
    然。是被告所辯各情，均屬事後卸責之詞，不足採信。事證
    明確，被告犯行堪以認定。
二、核被告所為，係犯刑法第320條第1項竊盜罪及同法第201條
    第1項偽造有價證券罪；其利用不知情之人盜刻「丁○○」
    印章，應論以間接正犯。又被告偽刻「丁○○」印章之行為
    ，係偽造支票之階段行為，其行使偽造有價證券之低度行為
    復為高度之偽造行為所吸收，均不另論罪。再被告所犯竊盜
    、偽造有價證券等二罪間，具有方法結果之牽連關係，為牽
    連犯，應依刑法第55條規定從一重依偽造有價證券罪處斷。
    爰審酌被告與告訴人間曾為夫妻，告訴人曾多次同意被告簽
    發其名義之支票供營業週轉使用，被告自應珍惜使用他人支
    票之便利性，詎被告與告訴人離婚後，未經告訴人同意或授
    權，竟竊取系爭支票，並擅自盜刻告訴人印章蓋用，完成發
    票行為後交付他人據以行使，對告訴人已生損害，且有害於
    票據交易安全，而被告事後猶否認犯行，並飾詞辯解，顯無
    悔意，犯罪後態度不佳等一切情狀，量處如主文所示之刑，
    以資警惕。另偽刻之「丁○○」印章1枚及偽造之系爭支票
    原本1紙，雖未扣案，惟無法證明已滅失不存在，併依刑法
    第205條及第219條規定宣告沒收。
據上論斷，應依刑事訴訟法第299條第1項前段，刑法第201條第1
項、第320條第1項、第55條、第205條、第219條，判決如主文。
本案經檢察官乙○○到庭執行職務
中　　華　　民　　國　　94　　年　　11　　月　　30　　日
                  刑事第二庭    審判長法  官  蔡名曜
                                      法  官  林慧英
                                      法  官  林金灶
上正本證明與原本無異。
如不服本判決，應於送達後十日內向本院提出上訴狀（須附繕
本），上訴於台灣高等法院台中分院。
中　　華　　民　　國　　94　　年　　11　　月　　30　　日
                                      書記官  巫偉凱
附錄論罪科刑法條
中華民國刑法第201條第1項：
意圖供行使之用，而偽造、變造公債票、公司股票或其他有價證
券者，處三年以上十年以下有期徒刑，得併科3000元以下罰金。
中華民國刑法第320條第1項：
意圖為自己或第 3 人不法之所有，而竊取他人之動產者，為竊盜
罪，處五年以下有期徒刑、拘役或五百元以下罰金。
